【裁判字號】    95,易,1689
【裁判日期】    951019
【裁判案由】    妨害家庭
【裁判全文】
臺灣臺中地方法院刑事判決              95年度易字第1689號
公  訴  人  臺灣臺中地方法院檢察署檢察官
被      告  乙○○
                    國民
            丙○○
                    國民
上列被告等因妨害家庭案件，經檢察官提起公訴（95年度偵字第
11433號），經本院合議庭裁定適用簡式審判程序，本院判決如
下：
    主    文
丙○○連續與有配偶之人相姦，處有期徒刑月，如易科罰金，
以銀元佰元（折合新台幣玖佰元）折算壹日。
乙○○被訴通姦部分，公訴不受理。
    犯罪事實
一、乙○○為甲○○之妻，為有配偶之人，丙○○明知乙○○係
    有配偶之人，基於概括之犯意，連續自民國90年2月間起至
    94年4月14日，在臺中市○○區○○路2段126巷48號4樓同居
    相姦多次。嗣因丙○○另與郭貞蘭交往，94年4月14日晚上8
    時許，乙○○持刀刺傷郭貞蘭，經郭貞蘭對乙○○提出傷害
    告訴時，事為甲○○所知悉，因而於94年9月26日提出告訴
    （乙○○所犯通姦犯行，業據甲○○當庭具狀撤回告訴）。
二、案經甲○○訴請台灣台中地方法院檢察署檢察官偵查起訴。
    理    由
甲、有罪部分：
  一、訊據被告丙○○對於上揭犯罪事實坦承不諱，核與被告乙○○供述情節相符，本件事證明確，被告相姦之犯行堪予
      認定。
  二、按行為後法律有變更者，適用行為時之法律。但行為後之
      法律有利於行為人者，適用最有利於行為人之法律，刑法
      第2條第1項定有明文。查被告於行為時之刑法第41條第1
      項前段規定：「犯最重本刑為5年以下有期徒刑以下之刑
      之罪，而受6個月以下有期徒刑或拘役之宣告，因身體、
      教育、職業、家庭之關係或其他正當事由，執行顯有困難
      者，得以1元以上3元以下折算1日，易科罰金。」，又被
      告行為時之易科罰金折算標準，修正前罰金罰鍰提高標準
      條例第2條前段（現已刪除）規定，就其原定數額提高為1
      百倍折算1日，則本件被告行為時之易科罰金折算標準，
      應以銀元3百元折算1日，經折算為新臺幣後，應以新臺幣
      9百元折算為1日。惟95年7月1日修正公布施行之刑法第41
      條第1項前段則規定：「犯最重本刑為5年以下有期徒刑以
      下之刑之罪，而受6個月以下有期徒刑或拘役之宣告者，
      得以新臺幣1千元、2千元或3千元折算1日，易科罰金。」
      比較修正前後之易科罰金折算標準，以95年7月1日修正公
      布施行前之規定，較有利於被告，則應依刑法第2條第1項
      前段，適用修正前刑法第41條第1項前段規定，定其折算
      標準；且按刑法第2條第1項所稱之法律，係指刑罰所依存
      的整體法律狀態，故法律有變更應指足以影響行為的可罰
      性與法律效果的法令因修正或廢止而有所變更而言。所以
      刑法法律變更概念，應界定在法律規定的改變，足以影響
      刑罰權判斷者而言，刑法總則的變更，自然會影響到個別
      犯罪的成立，乃至於法律效果的結構，自屬法律變更，應
      為新舊法之比較。而刑法修正之後，原屬連續犯之數個犯
      罪行為，依新法應數罪併罰，比較修正前之規定，可依裁
      判上一罪論處，顯然修正前之規定有利於被告，如仍依修
      正後之規定，對於被告極為不利，從而，解釋上對於刑法
      第2條之解釋，應包括此種影響罪刑加重之規定。本件被
      告於修正前之刑法時期所犯之數次相姦罪行，依裁判時之
      修正後之刑法第2條第1項比較之結果，以修正前之刑法較
      有利於行為人，亦應依修正前之刑法第56條之規定，逕以
      一連續相姦罪論處，均併予敘明。核被告所為，係犯刑法
      第239條後段之相姦罪。被告先後多次相姦犯行，時間緊
      接，方法相同，觸犯構成要件相同之罪名，顯係基於概括
      犯意反覆為之，為連續犯，依修正前刑法第56條規定以一
      罪論，並加重其刑。爰審酌被告丙○○明知乙○○為配偶
      之人，竟不知謹守個人分際，而與乙○○相姦，惟考量被
      告犯後坦承犯行等一切情狀，量處如主文所示之刑，並諭
      知易科罰金之折算標準。
乙、公訴不受理部分：
  一、公訴意旨如事實欄所述，因認被告乙○○涉有刑法第239
      條前段之通姦罪嫌等語。
  二、按告訴乃論之罪，告訴人於第一審辯論終結前，得撤回其
      告訴；又告訴經撤回者，應諭知不受理之判決，並得不經
      言詞辯論為之，刑事訴訟法第238條第1項、第303條第3款
      、第307條分別定有明文。
  三、本件被告乙○○因妨害家庭案件，經檢察官提起公訴，認
      被告涉犯刑法第239條前段之通姦罪，依同法第245條第1
      項規定，該罪須告訴乃論。茲據被告乙○○之配偶即告訴
      人甲○○於本院第一審言詞辯論終結前撤回對被告乙○○
      部分之告訴，有撤回告訴狀一份附卷可稽，揆諸前開說明
      ，就被告乙○○部分爰不經言詞辯論逕行諭知不受理之判
      決。
據上論斷，應依刑事訴訟法第273條之1第1項、第299條第一項前
段、第303條第3款、第307條，刑法第2條第1項、修正前刑法第
56 條、刑法第239條後段、修正前刑法第41條第1項前段，修正
前罰金罰鍰提高標準條例第2條，判決如主文。
本案經檢察官郭明嵐到庭執行職務。
中    華    民    國    95    年    10    月    19    日
                  刑事第七庭    法  官  郭德進
上正本證明與原本無異。
如不服本判決，應於送達後十日內向本院提出上訴狀（須附繕
本），上訴於台灣高等法院台中分院。
中    華    民    國    95    年    10    月    20    日
                                書記官  陳惠玲
附錄論罪科刑法條
中華民國刑法第239條
（通姦罪）
有配偶而與人通姦者，處1年以下有期徒刑。其相姦者亦同。
                                                       A


司法院資訊處製作；財團法人民間司法改革基金會備份。
